【裁判字號】    97,交上易,290
【裁判日期】    971028
【裁判案由】    過失傷害
【裁判全文】
臺灣高等法院刑事判決               97年度交上易字第290號
上  訴  人  臺灣板橋地方法院檢察署檢察官
被      告  甲○○
上列上訴人因過失傷害案件，不服臺灣板橋地方法院97年度交易
字第481號，中華民國97年8月18日第一審判決（起訴案號：臺灣
板橋地方法院檢察署97年度調偵字第73號），提起上訴，本院判
決如下：
    主  文
原判決撤銷，發回台灣板橋地方法院。
    理  由
一、按第367條之判決及對於原審諭知管轄錯誤、免訴或不受理
    之判決上訴時，第二審法院認其為無理由而駁回上訴，或認
    為有理由而發回該案件之判決，得不經言詞辯論為之，刑事
    訴訟法第372條定有明文。又按告訴乃論之罪，告訴人於第
    一審辯論終結前，得撤回其告訴；又告訴或請求乃論之罪，
    其告訴、請求經撤回者，應諭知不受理之判決，刑事訴訟法
    第303條第3款定有明文。又檢察官所為之起訴處分，祇須對
    外表示，即屬有效，該起訴書之製作與否，係屬程序問題，
    不影響終結偵查之效力（司法院院字第二五五O號解釋參照
    ），是檢察官之起訴處分，既已公告，即已對外表示，自公
    告之時起即生終結偵查之效力，與書記官已否製作起訴書正
    本無關。
二、檢察官原聲請簡易判決處刑意旨略以：被告甲○○係以駕駛
    貨車載送貨物為業，為從事業務之人，其於民國96年8 月10
    日下午4時30分許，駕駛車牌號碼為6471-KQ號之自小貨車送
    貨，沿臺北縣新莊市○○路往三重市方向行駛，行經同路69
    4巷口時，本應注意轉彎車應讓直行車先行，且依當時之情
    形，並無不能注意之情事，詎其竟疏未注意貿然左轉，適對
    向告訴人乙○○駕駛車牌號碼為MFK-142號之機車直行前來
    ，行經該處時亦疏未注意車前狀況及減速，致二車發生碰撞
    後，告訴人因而人車倒地，受有腹部內部出血併肝臟及右腎
    破裂、下腔靜脈撕裂傷、右大腿撕裂傷合併軟組織缺損等傷
    害。因認被告所為，係犯刑法第284條第2項前段之業務過失
    傷害罪嫌等語（檢察官聲請簡易判決處刑書誤引法條條號為
    第284條第1項後段）。
三、原審以：（一）按告訴乃論之罪，其告訴已經撤回者，檢察
    官應為不起訴之處分，如應不起訴而起訴者，其起訴之程序
    即屬違背規定，法院應諭知不受理之判決，刑事訴訟法第25
    2條第5款、第303條第1款分別定有明文。（二）查本件告訴
    人乙○○告訴被告甲○○案件，公訴意旨認係觸犯刑法第28
    4條第2項前段之業務過失傷害罪嫌，依同法第287條之規定
    ，須告訴乃論。而告訴人乙○○業已於97年7月23日具狀向
    檢察官撤回對被告甲○○之告訴，有聲請撤回告訴狀及臺北
    縣三重市調解委員會97年度刑調字第798號調解書各乙份附
    卷可稽，惟檢察官未依上述規定為不起訴處分，仍於同年7
    月24日向本院聲請逕以簡易判決處刑而繫屬於本院，有臺灣
    板橋地方法院檢察署97年7月24日板檢榮新97調偵73字第817
    31號函及其上之本院收狀戳在卷可按，揆諸前揭說明，應認
    檢察官起訴之程序違背規定，爰不經言詞辯論，逕為諭知不
    受理之判決等語
四、上訴意旨略以：本件聲請簡易判決處刑日期為97年6月30日
    ，嗣經公告，已對外發生效力，書記官於97年7月8日製作正
    本，此觀諸聲請簡易判決書自明，告訴人於本署聲請簡易判
    決對外公告生效後，於97年7月23日具狀撤回告訴，本件顯
    無從為不起訴處分，本件應依刑事訴訟法第238條第1項、第
    303條第3款為不受理判決，本件原審判決適用法律容有違誤
    等語。
五、經查：
（一）本件檢察官聲請簡易判決處刑日期為97年6月30日，公告
      日期為97年7月7日，書記官於97年7月8日製作正本，此觀
      諸聲請簡易判決書、97年調偵字第73號卷面上之公告章即
      明，是本件於97年7月7日公告後即生起訴之效力。次查，
      本件公訴意旨認被告係觸犯刑法第284條第2項前段之業務
      過失傷害罪嫌，依同法第287條之規定，須告訴乃論，而
      本件本件告訴人乙○○係於97年7月23日具狀向檢察官撤
      回對被告甲○○之告訴，有聲請撤回告訴狀可稽（見97年
      交易字第481號卷第3頁），是告訴人係於檢察官聲請簡易
      判決對外公告生效後，始具狀撤回告訴，本件原承辦檢察
      官顯無從為不起訴處分，原審以檢察官未為不起訴處分，
      檢察官起訴之程序違背規定，依刑事訴訟法第252條第5款
      、第303條第1款為不受理判決，容有未合。
（二）檢察官提起上訴指摘本件應依刑事訴訟法第238條第1項、
      第303條第3款為不受理判決，原審判決適用法律容有違誤
      ，為有理由，應由本院將原判決撤銷，發回原審法院，另
      為適法之判決，並不經言詞辯論為之。
據上論結，應依刑事訴訟法第369條第1項後段、第372條，判決
如主文。
中    華    民    國    97    年    10    月    28    日
                  刑事第六庭審判長法  官  林堭儀
                                  法  官  張明松
                                  法  官  吳淑惠
以上正本證明與原本無異。
不得上訴。
                                  書記官  陳雅加
中    華    民    國    97    年    10    月    30    日


司法院資訊處製作；財團法人民間司法改革基金會備份。
